【裁判字號】    95,財管,3
【裁判日期】    950511
【裁判案由】    選任遺產管理人
【裁判全文】
臺灣屏東地方法院民事裁定               95年度財管字第3號
聲  請  人  板信商業銀行股份有限公司
法定代理人  丁○○
上列聲請人聲請就被繼承人陳國忠之遺產指定遺產管理人事件，
本院裁定如下：
    主      文
選任吳剛魁律師為被繼承人陳國忠（男、民國○○○年○月○○
○日生、身分證統一編號：Ｚ000000000號）之遺產管
理人。
程序費用由被繼承人陳國忠之遺產負擔。
    理      由
一、按繼承開始時，繼承人有無不明者，由親屬會議於1 個月內
    選定遺產管理人；無親屬會議或親屬會議未於前條所定期限
    內選定遺產管理人者，利害關係人或檢察官，得聲請法院選
    任遺產管理人，並由法院依公示催告程序，定6 個月以上之
    期限，公告繼承人，命其於期限內承認繼承；又被繼承人之
    所有繼承人均拋棄其繼承權者，亦準用關於無人承認繼承之
    規定，民法第1177條、第1178條第2 項、第1176條第6 項分
    別定有明文。
二、本件聲請意旨略以：被繼承人陳國忠（民國○○年○ 月○○日出
    生、身分證統一編號：Ｚ000000000號、最後住所地為屏東縣
    萬巒鄉○○村○○路36之36號）於93年12月7 日死亡。被繼
    承人於93年3 月29日書立借據，向板信商業銀行股份有限公
    司（下稱板信商銀）借款新台幣（下同）100 萬元正，約定
    按年利率百分之2.98計息。借款期間自93年3 月31日起至
    113 年3 月31日止，按月平均攤還本息。如未按期繳付本息
    時，借款人即喪失期限利益，應立即全部償還，且遲延清償
    逾期在6 個月以內者，按上開利率百分之10，超過6 個月者
    ，按上開利率百分之20加付違約金，惟被繼承人未依約還款
    ，依上開約定，全部債務業已視為即時到期。詎被繼承人陳
    國忠於93年12月7 日去世，其全部繼承人均已聲明拋棄繼承
    ，且被繼承人之親屬會議未於繼承開始後1 個月內選定遺產
    管理人，致聲請人之債權無法行使，為此爰依民法第1176條
    第6 項後段、第1178條第2 項規定，聲請選定吳剛魁律師為
    被繼承人之遺產管理人，並提出土地及建物登記謄本2 份、
    繼承系統表1 份、戶籍謄本影本4 份、本院木少家慧字第09
    40010692號函影本1 份、存證信函5 份等件為證。
三、查聲請人板信商銀主張其為被繼承人陳國忠之債權人，被繼
    承人於93年12月7 日死亡，而其配偶黃雨柔（原名黃潔，於
    民國92年4 月30日變更姓名）係大陸地區人民，其他順序之
    繼承人均已向本院為拋棄繼承之意思表示，又被繼承人之親
    屬會議未於繼承開始後1 個月內選定遺產管理人等情，業經
    聲請人提出土地及建物登記謄本2 份、繼承系統表1 份、戶
    籍謄本影本4 份、本院木少家慧字第0940010692號函影本1
    份、存證信函5 份等件為證，並經證人丙○○、甲○○、乙
    ○○到庭證述屬實，且經本院依職權調取上開卷證核屬相符
    ，自堪信為真實。揆諸首揭法條規定與說明，聲請人既為被
    繼承人陳國忠之債權人，應屬利害關係人無疑，其向本院聲
    請選任陳國忠之遺產管理人，當屬有據。本院審酌，被繼承
    人陳國忠之配偶黃雨柔係大陸地區人民，而其他順序繼承人
    均已拋棄繼承，且均無意願擔任遺產管理人，聲請人則商請
    吳剛魁律師擔任被繼承人陳國忠之遺產管理人，並已徵得吳
    剛魁律師之同意，本院認為由吳剛魁律師擔任被繼承人之遺
    產管理人乃有利於管理及處理被繼承人陳國忠後序之遺產問
    題，爰依聲請選任吳剛魁律師為被繼承人陳國忠之遺產管理
    人。
四、依非訟事件法第157條，裁定如主文。
中    華    民    國    95    年    5     月    11    日
                  少年及家事庭法  官  林美靜
如不服本裁定，得於裁定正本送達後10日內向本院提出抗告狀。
上開正本證明與原本無異。
                              書記官  蘇聰藝
中    華    民    國    95    年    5     月    17    日


司法院資訊處製作；財團法人民間司法改革基金會備份。
